臺灣臺中地方法院交通事件裁定　　　　 94年度交聲字第662號
原處分機關　交通部公路總局臺中區監理所臺中市監理站
異　議　人
即受處分人　甲○○
上列受處分人因違反道路交通管理處罰條例案件，對於交通部公
路總局臺中區監理所臺中市監理站民國九十四年九月二十日所為
之處分（中監違字第裁六一─ＧＣ0000000號裁決書），
聲明異議，本院裁定如下：
    主  文
異議駁回。
    理  由
一、按汽車駕駛人駕駛汽車肇事致人受傷或死亡，應即採取救護
    或其他必要措施，並向警察機關報告，不得駛離；逃逸者吊
    銷駕駛執照，並終身不得考領，道路交通管理處罰條例第六
    十二條第一項、第六十七條分別定有明文。
二、本件聲明異議意旨略以：異議人即受處分人甲○○於民國九
    十四年七月七日十七時四十五分許，為找尋走失之智障女兒
    ，騎乘車牌號碼ＪＫＶ－四一一號機車，途經中港路轉文心
    路時，與同方向機車騎士田欣萱發生擦撞，雙方均倒地。伊
    問對方（即田欣萱）：「有事嗎？」，對方說：「沒事」，
    伊就離去，豈能算是「肇事逃逸」？至於田欣萱在伊離去後
    ，因為發現機車損壞而出言叫喚，但伊並未聽聞。其後在臺
    中市警察局第六分局要和解時，對方亦無任何明顯外傷，醫
    院只是因為對方疼痛就開給診斷證明書，伊感到百般無奈，
    且伊已與田欣萱達成和解，爰聲明異議，請求撤銷原處分，
    另為適法之裁定等語。
三、經查：
（一）受處分人於前揭時間騎乘上開車號ＪＫＶ－四一一號機車
      ，行經臺中市○○○路與文心路口附近，與田欣萱所騎乘
      之車牌號碼ＨＴＹ－二一一號重機車發生碰撞，田欣萱因
      而受有右膝、左前臂、右肘挫傷等傷害，惟受處分人並未
      停車查看田欣萱之受傷情形，隨即駕車逃逸等情，業據證
      人田欣萱於本院訊問時證述明確，並經本院調取臺灣臺中
      地方法院檢察署九十四年度偵字第一五一二八號公共危險
      案偵查卷宗，核閱其內所附道路交通事故調查報告表、現
      場圖、肇事現場照片、診斷證明書、警詢筆錄及交通事故
      談話紀錄表等資料無訛。
（二）而依證人即當日在場執行路口違規攔檢勤務之警員黃鴻洲
      於上開案件偵訊時證稱：「當天被告（即受處分人）騎機
      車在人行道，我將他攔下來勸導他不能騎人行道，後來我
      處理別的案件，我就聽到一聲撞擊聲，轉頭過去發現被告
      跟田欣萱所騎的機車兩臺車撞在一起，我就叫他不要走，
      但他還是走了，我就順手將被告的車號記下來，寫在告發
      單上，後來用車號找到被告。」等語，核與證人田欣萱於
      本院訊問時證稱：「……等中港路綠燈時，我右轉文心路
      ，就在文心路上被路旁為警攔檢的吳先生（即受處分人）
      開車撞到，警察當時有聽到碰一聲轉頭看到我們，我當時
      在地上，我有看到吳先生有要離開的意思，我叫他不要走
      ，警察當時也從人行道上跑過來要他不要走，但是受處分
      人還是執意要離開。他並沒有問我的受傷狀況。我去檢查
      我的左手及腳有挫傷。」等語相符，顯見受處分人於本件
      車禍肇事後，眼見受撞之機車騎士田欣萱尚倒地未能起身
      ，竟無任何查看或探詢傷者田欣萱之舉動，反而在傷者田
      欣萱及執勤警員黃鴻洲先後出言制止其離去時，猶執意騎
      車駛離現場，受處分人確有肇事逃逸之主觀意思及客觀事
      實至明。此觀受處分人於九十四年七月七日二十三時十分
      許警詢時陳稱：「（問：你是否知道有與人發生肇事？）
      知道。」、「（問：對方是否同意你離去？）我們雙方沒
      說話。」等語（見卷附交通事故談話紀錄表），益足為證
      。是以受處分人辯稱：曾經出言徵詢證人田欣萱身體狀況
      ，經證人田欣萱表示沒事後始駕車離去云云，當非實情，
      並無足取。
（三）又證人田欣萱在本件車禍中所受上開身體傷勢，業據提出
      林新醫院診斷證明書一份在卷足參，該份診斷證明書既為
      執業醫師依其客觀所見傷況，本於專業知識診療結果所開
      立之證明文件，自具有高度之可信性。受處分人空言質疑
      田欣萱並未因本件車禍受傷，實屬無據，亦難為採。否則
      ，倘受處分人始終認為證人田欣萱並無受傷之事實，其又
      何需在和解書上載明田欣萱右膝手肘受傷等文字，並支出
      新臺幣三千元之和解金？
（四）另證人田欣萱於發生車禍倒地時，雖未同時血流如注或有
      顯著外傷，然其既已跌倒於地並要求受處分人不得任意駛
      離，自無從排除其受有其他身體傷害之可能，受處分人仍
      應在場靜候員警前來處理，或主動將田欣萱送往醫療院所
      觀察傷勢，究不得不顧受撞者倒地不起之情形而逕行離去
      ，方能確保相關肇事逃逸規定所欲達成之及時救護、減少
      死傷、促進公共往來安全之立法目的。如若不然，肇事者
      皆可以被害人外觀並無顯著出血痕跡作為離去現場之藉口
      ，則肋骨斷裂、顱內出血或身體嚴重內傷之倒地傷者，豈
      不均排除於該條保護對象之列？此與被害人於車禍後，初
      見身體無恙，而允准肇事者離去後，嗣經就醫診療發現受
      有嚴重傷勢之情形迥然有別。前者，肇事者未加聞問被害
      人傷況即行駛離，縱被害人確實受有身體傷害亦在所不惜
      ，肇事者至少具有駕車肇事逃逸之不確定故意；後者，既
      經被害人口頭允准離去，肇事者應可信賴被害人並未成傷
      ，尚難遽認肇事者有何逃逸之主觀意思可指。從而，卷附
      臺灣臺中地方法院檢察署九十四年度偵字第一五一二八號
      不起訴處分書徒以受處分人無從依證人田欣萱之外表得悉
      成傷為由，就所犯肇事逃逸公共危險部分認定罪嫌不足，
      殊未詳加勾稽卷內相關卷證，所持理由自有可議，難昭折
      服。該案偵查結果既不拘束本件交通違規事實之認定，本
      院自可依據現存證據資料論斷受處分人之交通違規情節，
      以作為法律適用之基礎。
    綜上所陳，受處分人前揭所辯各節，均嫌未洽，自無足取。
    原處分機關交通部公路總局臺中區監理所臺中市監理站援引
    首揭規定，對於受處分人裁處吊銷駕駛執照，且終身不得考
    領駕駛執照，並無違誤。本件聲明異議顯無理由，應予駁回
    。
四、據上論斷，應依道路交通管理處罰條例第八十七條第二項，
    道路交通案件處理辦法第十九條，裁定如主文。
中　　華　　民　　國　　94　　年　　11　　月　　17　　日
                  交通法庭  法　官  高文崇
以上正本證明與原本無異。
如不服本裁定應於送達後五日內向本院提出抗告狀。
                            書記官　林淑慧
中　　華　　民　　國　　94　　年　　11　　月　　17　　日
